臺灣高等法院臺中分院刑事判決
109年度上訴字第2236號

上  訴  人  臺灣臺中地方檢察署檢察官
上  訴  人  
即  被  告  張志全


選任辯護人  張績寶律師
上  訴  人  
即  被  告  陳逸郎


選任辯護人  黃琪雅律師
            常照倫律師
上列上訴人等因被告違反槍砲彈藥刀械管制條例等案件，不服臺
灣臺中地方法院109年度訴字第745號中華民國109年7月7日第一
審判決（起訴案號：臺灣臺中地方檢察署109年度偵字第4681號
），提起上訴，本院判決如下：
    主  文
原判決關於辛○○共同犯恐嚇危害安全罪、定應執行刑、沒收及丁○○部分，均撤銷。
辛○○共同犯殺人未遂罪，處有期徒刑伍年陸月。扣案如附表編號
1、2-1、3-1、4-1、5、7所示之物均沒收。
丁○○共同犯殺人未遂罪，處有期徒刑伍年貳月。扣案如附表編號
1、2-1、3-1、4-1、5、7所示之物均沒收。
其他上訴駁回。
辛○○上開撤銷改判及上訴駁回部分所處之刑，有期徒刑部分應執
行有期徒刑柒年陸月。
    事  實
一、辛○○明知可發射子彈具有殺傷力之槍枝及具殺傷力之子彈
    ，係槍砲彈藥刀械管制條例所列管之物品，非經中央主管機
    關許可，不得寄藏，竟基於非法寄藏可發射子彈具有殺傷力
    之槍枝與子彈之犯意，於民國101年間之某日，在不詳地點
    ，受真實年籍不詳之友人「林浩源」委託，代為保管其所交
    付如附表編號1至7所示具有殺傷力之改造手槍3支、子彈24
    顆及不具殺傷力之子彈5顆後，即將上開槍枝及子彈埋放在
    臺中市北屯區之大坑山區某處，而無故寄藏上開具有殺傷力
    之改造手槍3支、具有殺傷力之子彈24顆。
二、丁○○與辛○○為甥舅關係，緣丁○○出租給張志豪之「臺
    灣麻將休閒協會」（址設臺中市○里區○○路0段00號）2樓，
    實際上係供壬○○經營百家樂賭場之用，壬○○因認張
    志全有協助賭客己○○在其所營賭場內詐賭，雙方為此糾紛
    前經2次協調未果，辛○○遂居間再次邀約壬○○，雙方議定於1
    09年2月7日16時許，至上開麻將休閒協會談判。辛○○因恐壬○○偕同多人前來赴約，致其與丁○○2人勢單力薄，遂於109年
    2月6日某時，前往前揭大坑山區取出上開槍枝、子彈。而丁○○知辛○○持有上開槍枝及子彈，仍與辛○○謀議攜帶槍枝、子
    彈赴約談判，而基於持有可發射子彈
　　具殺傷力之槍枝、子彈及與辛○○共同殺人之犯意聯絡，於10
    9年2月6月某時，在上開麻將休閒協會旁之巷子內，收受辛○○交付之如附表編號1 、2所示之改造手槍1支及子彈7顆而持
    有之，並繼而於109年2月7日16時許，持如附表編號1 、2所
    示槍彈，辛○○則持如附表編號3至7所示槍彈，在所約定之臺
    灣麻將休閒協會2樓內等候壬○○，壬○○則邀集子○○、戊○○、
    丙○○、丑○○、癸○○、甲○○、庚○○等7名友人陪同到場，因丁○○、辛○○與壬○○3人坐定交談未久即生口角，辛○○遂表示不想
    再插手此事而起身離開談判桌，壬○○要求辛○○回到座位上，
    辛○○不從，丙○○、丑○○、甲○○旋將辛○○圍住並發生推擠拉扯
    之肢體衝突。丁○○、辛○○均知悉雙方所處之臺灣麻將休閒協
    會2樓空間狹小，壬○○等人均在本案手槍射程可及範圍內，
    可預見若近距離朝壬○○等人開槍，極可能會因近距離之強大
    殺傷力，而擊中身體重要部位致生死亡之結果，竟不顧此後
    果之發生，丁○○自其隨身包包取出上開改造手槍1支（即附
    表編號1、2槍彈），先後多次拉動滑套後，將槍枝指向壬○○
    、戊○○上半身部位並扣扳機射擊，惟因子彈卡彈未順利擊發
    ，該槍枝隨即遭壬○○等人搶下，而未生死亡之結果；辛○○見
    狀，亦自腰際取出改造手槍1支（即附表編號4至6槍彈），
    拉動槍機後將槍口指向丑○○上半身部位並扣扳機射擊，惟因
    子彈卡彈而未能擊發，該把手槍立即遭丑○○、癸○○等人搶下
    ，彈匣並掉落於地，辛○○復自腰後取出另支改造手槍1支（
    即附表編號3、7槍彈)，然旋遭丑○○、癸○○等人再度搶下，
    彈匣亦掉落地上，致未生死亡結果。嗣警員於同日17時許據
    報到場處理，在臺灣麻將休閒協會之內、外扣得如附表所示
    之槍枝、彈匣及子彈，並調閱監視器影像後，始循線查獲上
    情。
三、案經臺中市政府警察局霧峰分局移送及壬○○、子○○、戊○○、
    丙○○、丑○○訴由臺灣臺中地方檢察署檢察官偵查起訴。
    理  由
壹、證據能力之說明：
    本件認定事實所引用之卷內所有卷證資料（包含人證、物證
    、書證），並無證據證明係公務員違背法定程序所取得，與
    本案事實亦有自然之關連性，檢察官、上訴人即被告辛○○、
    丁○○及辯護人於準備程序迄至本案言詞辯論終結，均不爭執
    該等卷證之證據能力或曾提出關於證據能力之聲明異議，且
    卷內之傳聞書證，亦無刑事訴訟法第159條之4之顯有不可信
    之情況或其他不得作為證據之情形，本院認引為證據為適當
    ，是依刑事訴訟法第159條之4、之5等規定，下述認定事實
    所引用之證據方法均有證據能力。
貳、認定犯罪事實所憑證據之理由：   
一、訊據被告辛○○、丁○○就上開寄藏、持有可發射子彈具有殺傷
    力之槍枝、子彈等事實均坦承不諱，就犯罪事實二所示之客
    觀事實亦不爭執，然均否認有何殺人犯意，並辯稱：被告2
    人於協商過程中遭告訴人壬○○等人勒頸、毆打及限制行動，
    明知所持有之手槍會卡彈無法擊發，始做出拉槍機之舉動，
    單純出於防衛必要，旨在嚇阻對方以求自保，應有刑法第23
    條正當防衛之適用等語。
二、上開犯罪事實，業經被告辛○○、丁○○於原審及本院審理時坦
    認「就槍砲部分均認罪」、「就起訴的事實，當天糾紛的經
    過我沒有意見」、「違反槍砲彈藥刀械管制條例部分承認犯
    罪」、「違反槍砲彈藥刀械管制條例部分我認罪」等語（見
    原審卷第142頁，本院卷①第137頁），並經證人壬○○、子○○
    、戊○○、丙○○、丑○○、癸○○、甲○○、庚○○證述在卷（見偵卷
    第89至91頁、第101至103頁、第121至123頁、第139至141頁
    、第159至161頁、第179至181頁、第199至205頁、第223至2
    27頁、第427至437頁，原審卷第272至297頁，本院卷②第221
    至265頁），並有臺中市政府警察局霧峰分局扣押筆錄、扣
    押物品目錄表、現場監視器擷取畫面照片、臺中市政府警察
    局槍枝初步檢視報告表暨槍枝初檢照片、蒐證照片、霧峰分
    局刑案現場勘察報告暨刑案現場照片、內政部警政署刑事警
    察局109年3月17日刑鑑字第1090016982號鑑定書、原審法院
    勘驗筆錄在卷可稽（見偵卷第235至255頁、第259至323頁、
    第355至395頁、第415至421頁，原審卷第226至231頁），暨
    如附表所示之物扣案可佐，足可認定。又被告辛○○於偵查及
    原審審理時或供稱：約10幾年前取得該槍彈等語，或稱：取
    得這些槍彈至少有8年以上等語，爰依罪疑有利被告之法則
    ，依其所供稱「至少有8年」之時間計算，認被告辛○○取得
    上開槍彈之時間應為101年間之某日。
三、按殺人未遂罪之成立，應以加害人主觀上有無殺意為斷。而
    殺人決意乃行為人的主觀意念，此主觀決意，透過客觀行為
    外顯；外顯行為則包含準備行為、實施行為及事後善後行為
    等，法院應就調查所得的各項客觀事實，予以綜合判斷，而
    探究、認定行為人的主觀犯意。於持槍射擊之情形，就行為
    人所使用槍枝種類、子彈殺傷力之強弱，其射擊之距離、方
    向、部位、時間等情，雖不能執為認定有無殺意之絕對標準
    ，然得審酌事發當時情況，深入觀察行為之起因，視其下手
    情形、射擊時間、位置，佐以其所執槍枝種類暨行為後之情
    狀，予以綜合論斷行為人內心主觀之犯意。經查：
　㈠關於本次相約談判之緣由，被告丁○○供稱：其將所承租之臺
    中市大里區國光路2段85號建物之二樓轉租予張家豪經營百
    家樂賭場，而己○○於109年2月2日告知要前往百家樂詐賭，
    其並未同意，但之後己○○仍順利詐賭而贏得新臺幣109萬元
    ，並先取走39萬元。嗣張家豪及百家樂股東壬○○察覺有異，
    其在張家豪之要求下與己○○前往百家樂賭場說明，己○○並在
    眾人鼓譟下承認與其一同實施詐賭，其自知理虧，同意給付
    壬○○25萬元，但遭拒絕，壬○○並要求其需賠償300萬元，壬○○除勒索、騷擾其本人外，並稱要找其配偶等語（見偵卷第5
    0至51頁、第327頁背面）；被告辛○○供稱：壬○○等人因為賭
    債糾紛多次找上門，恐嚇要將丁○○帶走，後來並放話要對丁○○之配偶、家人及被告辛○○不利，其便交付槍枝1把與丁○○
    防身，自己亦攜帶槍枝2把前往談判等語（見偵卷第71頁、
    第33背面）。是依被告2人上開所述，其等因詐賭一事而與
    壬○○發生糾紛，且歷經數次談判均未能順利解決，壬○○並進
    一步揚言對被告2人及被告丁○○之家人不利，再參酌被告2人
    為本次談判，事先即由被告辛○○取出附表所示改造手槍3支
    、具殺傷力之子彈24顆等為數眾多之槍彈，並由其2人分別
    持之進入談判地點，事先規劃周密，相較壬○○等人未攜帶任
    何兇器與會，明顯有備而來，綜上，堪認被告2人確有殺人
    之動機。
  ㈡關於被告2人持槍射擊過程，證人壬○○證稱：「（問：當時丁○○是拿槍對著你何處？）對著我胸口」、「（問： 你有無
    聽到他有扣板機的聲音？） 我有看到他有扣板機，但沒有
    擊發」、 「（問：看到他拿槍出來到扣板機有多久時間？
    ）我不太清楚，但是我轉過去有看到他有拉一下滑套對著我
    的胸口，扣板機這時間應該有兩、三秒還三、四秒」；證人
    丑○○證述：「（問： 你之前作證的時候講到說辛○○有對你
    開槍？）是」、「（問：他扣了幾次板機？）他扣了一次」
    、「（問： 扣板機的時候，是槍口對著哪裡？）對著我」
    、「（問：對著你哪一個部位？）就是上半身」、「（問：
    槍口跟你的身體的距離多遠？）應該在第一個桌子這裡《證
    人丑○○指證人席與書記官、通譯席之間的距離》」、「（問
    ：你有看到丁○○持槍對著誰嗎？）對著壬○○跟戊○○」、「（
    問：對著誰扣？）對著壬○○跟戊○○」、 「（問：你有看到
    他的槍枝是指著他們身體的哪一個部位？）也是上半身」；
    證人子○○證稱：「（問：丁○○拿出槍以後如何比劃？）他就
    拉板機然後對著壬○○和戊○○開槍」、「（問：槍口是否有對
    準上述兩人？）真的有，有監視器錄影可以看」、「（問：
    後來有無扣板機欲射擊？）有，因為我在旁邊而已」、「（
    問：是否丁○○先拿槍，被你們搶下之後，接著辛○○才接著掏
    出槍？）對，他指著丑○○」、 「（問：拿一把槍出來之後
    做了何事？）對著丑○○開槍，也是卡彈」；證人丙○○證稱：
    「（問：丁○○掏出槍後，有無對準你們？） 他先對準壬○○
    跟戊○○」、「（問： 槍口對準哪裡？）心臟這邊《比劃胸口
    範圍》，對準之後一直按」、「（問：是否對準心臟？）影
    片很清楚，就是這個範圍《比劃胸口範圍》，上半身，不能說
    百分之百是心臟」、「（問：後來他有無扣板機？）有」、
    「（問：辛○○掏出第一把槍時，槍口對準誰？）丑○○」、「
    （問： 對準丑○○哪裡？）也是這邊，上半身這樣子」；證
    人甲○○證稱：「（問：在庭被告丁○○當時有無掏出槍？）有
    」、「（問：掏出幾枝槍？）他拿一枝出來，有拉滑套、有
    射擊，有扣就對了」、「（問：槍口對準何人？）他對準壬○○和戊○○」、「（問：槍口對準兩人何處？）胸部這裡，以
    上這樣」、 「（問：辛○○掏出兩枝槍，其中第一枝對準誰
    ？）我有瞄到對準丑○○」、「（問：槍口是對準丑○○何處？
    ）差不多這邊《比劃胸口》」等語（見原審卷第276頁、第282
    至283頁，本院卷①第310頁、第315至316頁，卷②第222至223
    頁、第233至234頁、第236頁、第247頁、第249頁）。互核
    上開證人之證詞及監視錄影畫面擷取畫面照片（見偵卷第26
    5頁以下編號14至30照片），可知被告2人係近距離地朝壬○○
    、戊○○、丑○○上半身部位多次按扣扳機射擊。
  ㈢被告2人所持為具殺傷力之槍枝、子彈，因子彈具有速度快、
    攻擊力強、殺傷力大之性質，經常使人反應不及、難以防禦
    ，易造成重大傷亡。且因子彈之射程可達遠處，彈道、角度
    常非射擊行為人所能準確掌控，致使非槍擊標的亦極易遭流
    彈擊中而造成傷亡，殺傷範圍甚廣。再者，因彈道、角度常
    非射擊行為人所能準確掌控，故如非在對象固定不動且可完
    全確保槍枝角度不移動條件下開槍，亦無法保證槍擊行為人
    能確實命中其所欲射擊之位置，即令行為人非朝人體要害部
    位開槍，仍可能導致被射擊人或他人喪命之結果。被告2人
    為智識思慮俱屬正常，且有相當社會經驗之成年人，依其生
    活經驗與智識程度，當知所持槍、彈之威力及射擊後果之嚴
    重性，其2人於持槍射擊時，當可預見於該近距離、以平舉
    槍枝之方式朝壬○○等人上半身部位射擊，可能致生死亡之結
    果，仍持上開具殺傷力之槍枝朝之射擊，足認其2人內心確
    有即使造成壬○○等人死亡亦不違背其本意之殺人不確定故意
    。
四、被告2人雖均辯稱事先即知悉扣案槍彈老舊，無法使用，攜
    帶前往談判單純作為嚇唬對方之用，並無殺人犯意，且因遭
    壬○○等人壓制，方才取出槍彈而為正當防衛等語。然查：　
    　
　㈠被告所持有如附表所示之槍彈經鑑定後均具有殺傷力，有內
    政部警政署刑事警察局鑑定書在卷可稽(見偵卷第415至421
    頁)，且扣案槍枝經警方以油泥測試，擊發功能正常，亦有
    臺中市政府警察局槍枝初檢照片附卷為憑(見偵卷第295至29
    7頁、第305頁、第315頁)，再者，被告2人於槍枝卡彈無法
    擊發時，仍繼續按扣扳機，被告辛○○於第1把槍枝遭奪下後
    ，並再取出第2把槍枝，均如前述，足徵其2人持槍射擊壬○○
    等人之目的絕非僅為嚇唬之意，是其2人以槍枝老舊無法擊
    發辯稱無殺人犯意等語，顯無可採。
  ㈡按對於現在不法之侵害，而出於防衛自己或他人權利之行為
    ，不罰。但防衛行為過當者，得減輕或免除其刑，刑法第23
    條定有明文。是防衛行為本身當具有防衛之意思而為行為，
    始足當之。至於「防衛過當」乃指防衛行為欠缺必要性及相
    當性，自須屬於防衛行為始生是否過當之問題，若構成要件
    行為與正當防衛之要件不符，抑或主觀上基於犯罪目的而欠
    缺防衛意思者，均非防衛行為，即無是否過當可言。查本案
    起因於被告丁○○因涉及詐賭而與壬○○發生糾紛，歷經多次協
    調均未達成和解，被告2人復認遭壬○○以加害生命及家人等
    事由加以威脅，遂事前備妥附表所示槍枝、子彈並分配持往
    現場，可見其等自始即有持槍犯罪之意思。又被告辛○○自承
    ：持槍目的是要保護自己跟家人、「我會這樣做，是因為他
    們來了之後，我姐姐有報警，但警察走了後，他們就又來，
    而且口氣越來越壞，我才覺得再下去也沒有用，因為無法靠
    警察」，被告丁○○亦供稱：「他（指辛○○）給我槍彈的目的
    是怕發生事情可以防衛一下或跑掉」等語（見偵卷第327頁
    背面、333頁背面），可見被告2人事前即已謀議攜帶扣案槍
    彈前往，談判過程中若與壬○○等人發生衝突或遭受危險，即
    以雖身攜帶之槍彈反擊。準此，被告丁○○雖係在被告辛○○與
    壬○○等人發生口角並進而發生肢體拉扯之情狀下，自隨身包
    包內取出手槍射擊；被告辛○○在丁○○遭壓制並奪下手槍後，
    持手槍射擊，惟其2人主觀上因係認定前開狀況與事先所設
    定「若有衝突即持槍反擊」之情境相合，遂先後持槍射擊，
    並非基於防衛他人權利之意思，自無正當防衛之適用。
參、論罪之說明：　　
一、按行為後法律有變更者，適用行為時之法律。但行為後之法
    律有利於行為人者，適用最有利於行為人之法律，刑法第2
    條第1項定有明文。本件被告2人行為後，槍砲彈藥刀械管制
    條例第7條、第8條於109年6月10日修正公布，於同年月12日
    施行。依本次修法草案總說明意旨可知，其主要立法目的在
    於有效遏止持「非制式槍砲」進行犯罪情形，認「非制式槍
    砲」與「制式槍砲」之罪責有一致之必要，故於第4條、第7
    條至第9條增加「制式或非制式」之構成要件，亦即不分制
    式或非制式，凡屬第7條所列各類槍枝型式之槍枝，有殺傷
    力者，概依第7條規定處罰。是「未經許可持有、寄藏可發
    射子彈具殺傷力之改造（非制式）手槍」犯行，經比較新舊
    法後，修正後應改依第7條第4項規定處罰，其刑罰較修正前
    規定（即原第8條第4項）為重，並無較有利於被告之情形，
    依刑法第2條第1項前段之規定，應適用被告行為時即修正前
    槍砲彈藥刀械管制條例第8條第4項之規定。
二、核被告辛○○就犯罪事實一所為，係犯修正前槍砲彈藥刀械管
    制條例第8條第4項之非法寄藏可發射子彈具殺傷力之槍枝罪
    、同條例第12條第4項之非法寄藏子彈罪；犯罪事實二所為
    ，係犯刑法第271條第2項、第1項之殺人未遂罪。被告丁○○
    就犯罪事實二所為，係犯修正前槍砲彈藥刀械管制條例第8
    條第4項之非法持有可發射子彈具殺傷力之槍枝罪、同條例
    第12條第4項之非法持有子彈罪、刑法第271條第2項、第1項
    之殺人未遂罪。公訴意旨認被告辛○○係犯非法持有可發射子
    彈具殺傷力之槍枝及子彈罪，容有未洽，應予更正。
三、未經許可持有、寄藏槍砲彈藥刀械等違禁物，所侵害者為社
    會法益，如持有之客體種類相同（同為手槍，或同為子彈者
    ），縱令持有之客體有數個（如數支手槍、數顆子彈），仍
    為單純一罪，不發生想像競合犯之問題。是被告辛○○、丁○○
    雖未經許可，同時寄藏或持有複數之槍枝、子彈，仍應各僅
    成立單純一非法寄藏可發射子彈具殺傷力之槍枝罪、非法持
    有可發射子彈具殺傷力之槍枝罪、非法寄藏子彈罪及非法持
    有子彈罪，不以其所持有之槍枝、子彈數量而成立數罪。
四、被告2人就犯罪事實二所示殺人未遂犯行部分，有犯意聯絡
    及行為分擔，應論以共同正犯。又其2人於密接之時間，在
    同一地點，持槍先後朝壬○○、戊○○、丑○○射擊，係本於同一
    之殺人決意所為。就被告2人主觀意思活動、暨客觀上各該
    舉止之密接性加以觀察，應得評價為基於一個犯罪決意，實
    施一行為而侵害不同生命法益，屬裁判上一罪之同種想像競
    合犯，僅從一重而論以一殺人未遂罪。　
五、被告辛○○以一行為，同時觸犯非法寄藏可發射子彈具殺傷力
    之槍枝罪、非法寄藏子彈罪，應依刑法第55條之規定，從一
    重論以非法寄藏可發射子彈具殺傷力之槍枝罪。又其寄藏槍
    彈之初，並無預供犯本件殺人未遂犯行使用之意圖，係嗣後
    始行起意而持以為犯罪行為，是其所犯上開非法寄藏可發射
    子彈具殺傷力之槍枝罪、殺人未遂罪，犯意各別，行為不同
    ，應予分論併罰。
六、被告丁○○以一行為同時觸犯非法持有可發射子彈具殺傷力之
    槍枝罪、非法持有子彈罪及殺人未遂罪，為想像競合犯，應
    依刑法第55條之規定，從一重之殺人未遂罪論處。
七、被告2人已著手於殺人行為之實施，因未生死亡結果而未遂
    ，為未遂犯，應依刑法第25條第2項之規定，按既遂犯之刑
    度減輕其刑。
肆、上訴駁回部分：　　
一、原審認被告辛○○非法寄藏可發射子彈具殺傷力之槍枝、子彈
    。事證明確，適用（修正前）槍砲彈藥刀械管制條例第8條
    第4項、第12條第4項規定，審酌其所為對社會治安造成潛在
    危害、寄藏槍彈之數量眾多、時間甚久及自陳之教育程度、
    家庭狀況、經濟等一切情狀，量處有期徒刑3年6月，併科罰
    金新臺幣15萬元，暨諭知易服勞役之折算標準。經核原判決
    就此部分認事用法並無違誤，量刑亦屬妥適。
二、被告辛○○上訴意旨略以：被告出於善意，欲幫忙化解被告丁○○與壬○○間誤會，詎遭壬○○等人限制自由及毆打成傷，參酌
    刑法第57條規定，自應對遭毆打而實為被害人之被告從輕量
    刑，況且被告家中尚有高齡90歲且身體狀況不佳之母親，原
    判決就被告違反槍砲彈藥刀械管制條例犯行部分，量處有期
    徒刑3年6月，併科罰金15萬元，顯屬過重。又被告此部分犯
    行，經衡酌犯罪之動機、目的、手段，應認縱科以法定最低
    刑，仍屬過高，原判決認本案無刑法第59條之適用，亦有違
    誤。另本案係警方接獲110通報後前往案發地點，經被告主
    動自首告知持有槍彈而查獲，而前述110報案電話係被告配
    偶裴鳳苓依據被告赴約前指示而為，被告所為核與刑法第62
    條、槍砲彈藥刀械管制條例第18條第1項規定相符，依法應
    予減輕其刑等語。　　
三、經查： 
  ㈠按量刑判斷當否之準據，應就判決之整體觀察為綜合考量，
    不可摭拾其中片段，遽予評斷，若已以行為人之責任為基礎
    ，並斟酌刑法第57條各款所列情狀，在法定刑度內，酌量科
    刑，無偏執一端，致明顯失出失入情形，即不得任意指摘為
    違法。本院審酌原判決就被告寄藏槍彈之犯罪情節及科刑部
    分之量刑基礎，已於原判決理由欄內具體說明，顯已斟酌刑
    法第57條各款事由而為刑之量定，係以行為人責任為基礎，
    兼顧對被告有利與不利之科刑資料，既未逾越法定範圍，亦
    無違背公平正義之精神，客觀上不生量刑畸輕或有所失出之
    裁量權濫用，核與罪刑相當原則無悖，縱仍與被告主觀上之
    期待有所落差，仍難遽指原審量刑有何不當或違法。
  ㈡刑法第59條之酌減其刑，必其犯罪有特殊之原因與環境，在
    客觀上足以引起一般人之同情、憐憫，審判者必須經全盤考
    量案發時之所有情狀後，認即予以宣告法定最低度刑猶嫌過
    重者，始有其適用，並非有單一因子或符合刑法第57條所定
    各款要件之一，即得依刑法第59條之規定減輕其刑。查被告
    為本件犯行時已係年約61歲之成年人，且前於81年間，曾因
    與他人共同持槍朝人之身體射擊，而涉違反槍砲彈藥刀械管
    制條例及殺人未遂案件，經法院論罪科刑，有臺灣高等法院
    被告前案紀錄表在卷可稽，應知悉可發射子彈具有殺傷力之
    槍彈不得無故寄藏，且與他人發生糾紛時，當以理性態度溝
    通處理，或尋求正當法律途徑解決，卻寄藏前開數量眾多之
    槍彈數年之久，進而持之射擊，雖幸無人員因此傷亡，卻已
    嚴重危及社會治安，犯罪情節又無何特殊原因或情狀存在，
    衡其前開犯行動機、手段、目的等節，實無所謂情輕法重之
    狀況可言，尚難認在客觀上有何足引起一般人同情而確可憫
    恕之情，自無刑法第59條酌減其刑規定適用之餘地。
  ㈢本案之查獲，係員警接獲110通報於109年2月7日16時12分許
    在上開麻將休閒協會內有打架情事，員警到場後，先將受傷
    之被告2人送往醫院救治，並於同日18時10分許，在該麻將
    休閒協會內、外查獲如附表所示之槍枝、子彈及彈匣，復於
    同日22時前，先後對證人壬○○、子○○、戊○○、丙○○、丑○○、
    癸○○、甲○○等人完成警詢筆錄之製作後，已知悉被告2人持
    槍之事，方先後於同日22時5分許、23時20許分別對被告2人
    製作警詢筆錄，其2人並於警詢中坦承前揭寄藏、持有槍枝
    子彈之行為，此有員警出具之偵查報告、刑案現場照片資料
    上所載「攝影時間為109年2月 7日下午6時10分」（見他字
    卷第7至9頁，偵卷第360至395頁）、證人壬○○、子○○、戊○○
    、丙○○、丑○○、癸○○、甲○○及被告2人之警詢筆錄在卷可考
    ，且為被告辛○○於原審審理時供稱：赴約談判前，我交代我
    太太若4點前沒接到我電話，就報警說這邊有發生衝突，但
    我沒有跟她說槍的事情。警察來的時候我們沒有跟員警說我
    們今天有拿槍，就先被送去醫院了，警察是到醫院問我槍的
    事情，我才說我本來有槍，是對方搶去等語在卷（見原審卷
    第354至356頁）。是員警業已知悉被告2人非法持有槍彈之
    犯行梗概，經詢問被告2人後，其2人嗣後坦承寄藏、持有上
    開槍彈，僅能認為係自白而非自首，尚難認符合刑法第62條
    及槍砲彈藥刀械管制條例第18條第1項前段規定，自不得減
    輕或免除其刑。
  ㈣綜上，被告辛○○此部分之上訴，為無理由，應予駁回。
伍、撤銷改判部分：　　
一、原判決認被告丁○○、辛○○就犯罪事實二所示犯行，事證明確
    ，予以論罪科刑，固非無見，惟被告2人就持射擊部分，應
    係共同犯殺人未遂罪，原判決認定為共同犯恐嚇危害安全罪
    ，顯有違誤。檢察官以此為由，提起上訴，為有理由。被告
    2人以主觀上並無殺人犯意、所為係正當防衛為由提起上訴
    ，則無理由，業經本院詳述如上。惟原判決既有上開違誤之
    處，即屬無可維持，應由本院就原判決關於此部分及被告辛○○所定應執行刑、沒收部分，均予撤銷改判。
二、爰以行為人之責任為基礎，審酌被告2人僅因當時與壬○○有
    糾紛，即持槍朝人射擊，存有殺人之不確定故意，對社會治
    安及告訴人壬○○、戊○○、丑○○之生命身體安全造成嚴重之危
    害，違法情節重大，應嚴予非難，犯後未能與告訴人壬○○等
    人達成和解，被告丁○○持有槍彈之時間甚短，且數量非鉅，
    兼衡被告辛○○高中肄業、從事麵粉加工業、經濟小康，被告
    丁○○高中肄業、從事速食加工業、經濟普通等一切情狀，量
    處如主文第2、3項所示之刑。再者，參諸被告辛○○於非法寄
    藏可發射子彈具殺傷力槍枝罪、殺人未遂罪之行為態樣、侵
    害法益皆屬不同，非難重複性較低，就撤銷改判部分所處之
    刑與駁回部分所處之刑，關於有期徒刑部分定其應執行如主
    文第5項所示。　　 
三、按沒收標的為違禁物時，因違禁物本身具有社會危害性，重
    在除去。故刑法第38條第1項規定，不問屬於犯罪行為人與
    否，沒收之。則於數人共同犯罪時，除非違禁物已滅失或不
    存在，均應對各共同正犯諭知沒收。查扣案如附表編號1、2
    -1、3-1、4-1、5、7所示之槍枝、子彈均屬違禁物，依上開
    說明，自應依刑法第38條第1項規定，對被告2人均併予宣告
    沒收。
據上論斷，應依刑事訴訟法第369條第1項前段、第364條、第299
條第1項前段，判決如主文。
本案經檢察官謝怡如提起公訴，檢察官侯詠琪提起上訴，檢察官
乙○○到庭執行職務。
中　　華　　民　　國　　111 　年　　3 　　月　　16　　日
        　　刑事第六庭    審判長法　官  張  靜  琪
　　　　　　　　　　　　　　    法　官  許  冰  芬
 　　　　　　　　　　　 　　　  法　官  鍾  貴  堯     
                     
以上正本證明與原本無異。     
如不服本判決應於收受送達後20日內向本院提出上訴書狀，其未
敘述上訴理由者，並得於提起上訴後20日內向本院補提理由書（
均須按他造當事人之人數附繕本）「切勿逕送上級法院」。因疫
情而遲誤不變期間，得向法院聲請回復原狀。

                                書記官  何  佳  錡

中　　華　　民　　國　　111 　年　　3 　　月　　16　　日
　　　　　　　　　　　　　　　　　　　
附表   編號     品        項     備註          1 改造手槍1 支（含彈匣1個） ㈠在臺灣麻將休閒協會前左方騎樓洗手台下方扣得；為被告丁○○遭搶下之槍彈。 ㈡槍枝管制編號0000000000，認係改造手槍，由仿半自動手槍製造之槍枝，換裝土造金屬槍管而成，擊發功能正常，可供擊發適用子彈使用，認具殺傷力。 ㈢子彈7 顆均係口徑9X19mm制式子彈，採樣2 顆試射，均可擊發，認具殺傷力。【參內政部警政署刑事警察局109 年3 月17日刑鑑字第1090016982 號鑑定書；見偵 4681卷第415-421 頁】  2 上開編號1 槍枝內之子彈7 顆（槍機內2 顆、彈匣內5 顆）  2-1 上開編號2 所示子彈7 顆，其中具有殺傷力且未經試射之子彈5 顆  3 彈匣1個及其內子彈10顆 ㈠在臺灣麻將休閒協會內麻將桌旁電風扇地板上扣得；為被告辛○○所持槍枝所掉落之彈匣、子彈。 ㈡彈匣為金屬彈匣。 ㈢子彈鑑定結果： ①其中8 顆，均係口徑9X19mm制式子彈，採樣3 顆試射，均可擊發，認具殺傷力。 ②其中2 顆，均係非制式子彈，由金屬彈殼組合直徑約8.8 mm金屬彈頭而成，採樣1 顆試射，可擊發，認具殺傷力。【參內政部警政署刑事警察局109 年3 月17日刑鑑字第1090016982 號鑑定書；見偵 4681卷第415-421 頁】 3-1 上開編號3 所示之彈匣及其內具有殺傷力且未經試射之子彈6 顆  4 彈匣1個及其內子彈10顆 ㈠在臺灣麻將休閒協會內廁所出入口處地板上扣得；為被告辛○○所持槍枝所掉落之彈匣、子彈。 ㈡彈匣為金屬彈匣。 ㈢子彈鑑定結果： ①其中6 顆，均係非制式子彈，由金屬彈殼組合直徑約8.8 mm金屬彈頭而成，採樣2顆試射，均可擊發，認具殺傷力。 ②其中4 顆，認均係非制式子彈，由金屬彈殼組合直徑約8.9 mm金屬彈頭而成，採樣1 顆試射，無法擊發，認不具殺傷力。【參內政部警政署刑事警察局109 年3 月17日刑鑑字第1090016982 號鑑定書；見偵 4681卷第415-421 頁】 4-1 上開編號4 所示彈匣及其內具有殺傷力且未經試射之4 顆子彈   5 改造手槍1支 ㈠在臺灣麻將休閒協會前冷凍冰箱內扣得；為被告辛○○遭搶下之槍枝。 ㈡槍枝管制編號0000000000，（不含彈匣），認係改造手槍，由仿半自動手槍製造之槍枝，換裝土造金屬槍管而成，擊發功能正常，可供擊發適用子彈使用，認具殺傷力。【參內政部警政署刑事警察局109 年3 月17日刑鑑字第1090016982 號鑑定書；見偵 4681卷第415-421 頁】  6 上開編號5 槍機內之子彈2 顆 子彈鑑定結果： ㈠1 顆，認係非制式子彈，由金屬彈殼組合直徑約8.8mm金屬彈頭而成，經試射，可擊發，認具殺傷力。 ㈡1 顆，認均係非制式子彈，由金屬彈殼組合直徑約8.9mm金屬彈頭而成，經試射，無法擊發，認不具殺傷力。【參內政部警政署刑事警察局109 年3 月17日刑鑑字第1090016982 號鑑定書；見偵 4681卷第415-421 頁】  7 改造手槍1支 ㈠在臺灣麻將休閒協會前冷凍冰箱內扣得；為被告辛○○遭搶下之槍枝。 ㈡槍枝管制編號0000000000（不含彈匣），認係改造手槍，由仿BERETTA 廠92FS型半自動手槍製造之槍枝，換裝土造金屬槍管而成，擊發功能正常，可供擊發適用子彈使用，認具殺傷力。【參內政部警政署刑事警察局109 年3 月17日刑鑑字第1090016982 號鑑定書；見偵 4681卷第415-421 頁】